臺灣高雄地方法院交通事件裁定　　　　99年度交聲字第2860號
原處分機關　交通部公路總局嘉義區監理所臺南監理站
異　議　人
即受處分人　符音
上列受處分人因違反道路交通管理處罰條例案件，對於交通部公
路總局嘉義區監理所臺南監理站於民國99年10月18日所為之嘉監
南字第裁74-B00000000號裁決處分聲明異議，本院裁定如下：
    主  文
異議駁回。
    理  由
一、原處分意旨略以：聲明異議人即受處分人符音（下稱受處分
    人）所有車牌號碼之2M-3098 號自用小客車，於民國99 年8
    月7 日20時40分許，在高雄市○○區○○路、自強路口之人
    行道上違規停車，經高雄市政府警察局交通大隊員警於現場
    拍照採證後逕行掣單舉發。嗣原處分機關即交通部公路總局
    嘉義區監理所臺南監理站於99年10月18日依道路交通管理處
    罰條例第56條第1 項第1 款規定及道路交通管理事件統一裁
    罰基準表，裁處罰鍰新臺幣（下同）900元。
二、異議意旨略以：受處分人停車處係高雄市苓雅區○○○路1
    號85大樓私地，高雄市政府工務局亦函覆該處為「空地型開
    放空間」，非交通用地，停車位置未影響大樓行人通行，該
    處也未有設有「人行道號誌」、「禁止停車號誌」或劃有黃
    線、紅線，拍照時間為「2010/09/07 20 ：41」之舉發照片
    中可見有排班計程車進入載客，而計程車不可能在人行道上
    停車載客，亦可證該處非人行道，再者受處分人當時在85大
    樓內，縱員警依規定先行廣播再行拖吊取締，受處分人身處
    高樓，如何聽見廣播，員警純屬虛應故事云云。
三、按汽車停車時，在禁止臨時停車處所不得停車，道路交通安
    全規則第112 條第1 項第1 款定有明文。次按汽車臨時停車
    時，應依下列規定：一、橋樑、隧道、圓環、障礙物對面、
    鐵路平交道、人行道、行人穿越道、快車道等處，不得臨時
    停車。道路交通安全規則第11 1條第1 項第1 款訂有明文。
    而所謂人行道，依道路交通管理處罰條例第3 條第3 款規定
    ，乃指為專供行人通行之騎樓、走廊，及劃設供行人行走之
    地面道路，與人行天橋及人行地下道。再按汽車駕駛人停車
    時，在禁止臨時停車處所停車者，處600 元以上1200元以下
    罰鍰，交通勤務警察、依法令執行交通稽查任務人員或交通
    助理人員，應責令汽車駕駛人將車移置適當處所；如汽車駕
    駛人不予移置或不在車內時，得由該交通勤務警察、依法令
    執行交通稽查任務人員或交通助理人員為之，道路交通管理
    處罰條例第56條第1 項第1 款、第4 款、第3 項亦規定甚詳
    。
四、經查：
  （一）本件受處分人於上開時、地，將其所有之上開自小客車
        停放在高雄市○○區○○路、自強路口之人行道上，經
        高雄市政府警察局交通大隊員警於現場拍照採證後逕行
        掣單舉發，嗣經原處分機關以有「在禁止臨時停車處所
        停車」之違規事實，依道路交通管理處罰條例第56條第
        1 項第1 款規定，課處罰鍰900 元等情，有違規現場照
        片4 張、違反道路交通管理事件裁決書等件附卷可按。
  （二）依上開違規現場照片觀之，上開自小客車係停放於非柏
        油路面之鋪設地磚範圍，乃屬無遮簷之人行道，所鋪設
        之地磚延伸一段距離，周圍亦無柵欄阻隔，依一般社會
        經驗應可辨識係屬供公眾通行道路之人行道，與供車輛
        行駛之道路有別，又據前開道路交通安全規則第11 1條
        第1 項第1 款之規定可知，人行道本即不得臨時停車，
        不因其上是否有劃設紅線、黃線或禁止停車之標線而有
        不同，倘在人行道之前劃設有禁止停車之紅色實線或設
        置標誌，亦僅具提醒、督促駕駛人注意之作用而已，並
        非以有無設有禁止停車之標線或標誌，作為判定該人行
        道是否為禁止臨時停車處所之處罰依據，又參諸同規則
        第111 條第1 項第3 款將「設有禁止臨時停車標誌、標
        線處所」，與同條項第1 款「人行道」，並列為不得臨
        時停車之處所，足見人行道之禁止臨時停車，不以劃設
        禁止停車之標誌或標線為必要。是以縱使該處未劃設任
        何禁止停車之標誌或標線，則因該區域係屬不得臨時停
        車之人行道，故受處分人仍不得在該處停車，受處分人
        前揭所辯，要無可採。
  （三）受處分人雖辯稱車輛停放之處所為私人土地，非交通用
        地，舉發機關未查本件舉發地點是否為私有土地即遽行
        舉發，於法未合，且該處為「空地型開放空間」，非交
        通用地云云。
    １、然依道路交通管理處罰條例第3 條第3 款之規定：「人
        行道：指為專供行人通行之騎樓、走廊及劃設供行人行
        走之地面道路與人行天橋及人行地下道。」等語觀之，
        並未限制人行道不得於私人土地上設之，此由騎樓為私
        人土地，乃眾所皆知之事，立法者為維持人車通行之順
        暢，而限制土地所有人財產權之行使，將之納入人行道
        之範圍，而禁止臨時停車一節可知，受處分人陳稱本件
        舉發地點若為私人土地，其臨時停車即為合法云云，洵
        屬誤會。
    ２、按建築法所稱建築基地，為供建築物本身所占之地面及
        其所應留設之法定空地（第1 項）；前項法定空地之留
        設，應包括建築物與其前後左右之道路或其他建築物間
        之距離，其寬度於建築管理規則中定之（第3 項），為
        建築法第11條第1 、3 項所明文規定，次按建築技術規
        則所指開放空間，係指建築基地內依規定留設達一定規
        模且連通道路供通行或休憩之沿街步道式開放空間及廣
        場式開放空間，建築技術規則建築設計施工編第283 條
        亦有規定。依前揭建築法及建築技術規則之規定，人行
        道本得設置於建築物與其前後左右之法定空地上，並可
        同時屬建築基地內依規定留設達一定規模且連通道路供
        通行之沿街步道式開放空間。依卷附內政部警政署99年
        10月13日警署交字第09901480 06 號函文所載，本件停
        車位置為私地或公地一節，經高雄市政府工務局於99年
        10月4 日高市工務建字第099004 1087 號函覆內政部警
        政署，該址領有（88）高市工建築使字第00419 號使用
        執照，其基地面臨新光、三多路及自強路計畫道路，旨
        揭空地路段依原核准圖說屬該基地之騎樓兼人行道並為
        空地型開放空間，高雄市政府工務局之說明與前揭建築
        法及建築技術規則之規定並無違背之處，是本件新光路
        、自強路口而設置之無遮簷人行道，自得設置於建築物
        與其前後左右之法定空地上，並可同時屬建築基地內依
        規定留設達一定規模且連通道路供通行之沿街步道式開
        放空間。受處分人辯稱停車地點僅為「空地型開放空間
        」，而非「騎樓兼人行道」云云，容與上開規定及說明
        不合，顯非可採。
  （四）再者，道路交通安全規則第111 條第1 項第1 款所以明
        文規定禁止駕駛人於人行道上臨時停車，其目的無非係
        為淨空人行道，提供行人足夠之活動空間，並維護人行
        道上來往行人之活動安全，是不論在人行道上停車後，
        該人行道上是否尚餘足夠之空間供行人通行，該車之駕
        駛人仍已違反上述禁止規定，非謂需將車停在人行道上
        致完全阻塞該人行道之程度者，始有上開規定之違反。
        因此，受處分人以其停車後並不影響行人通行之便利為
        由，據以主張免責，亦非可採。
  （五）受處分人另辯稱：該處可見有排班計程車進入載客，而
        計程車不可能在人行道上停車載客，亦可證該處非人行
        道云云。惟查，憲法第7 條所明示之平等原則，並不包
        括「不法之平等」，亦即不得主張「社會上有那麼多違
        規者，為何不抓其他人，而只抓我」等類似詞語。而縱
        有因執法單位之未能積極取締，致民眾誤以為於該處所
        停車為合法而積非成是之情形，仍不能使原為違規之行
        為，因執法單位之未取締而使之成為合法，亦即異議人
        所指該處所有計程車人行道上停車載客一節縱認屬實，
        仍不能解免其違規之責任。是異議人以上開情詞置辯，
        尚無足採。
  （六）又受處分人另辯稱：縱員警依規定先行廣播再行拖吊取
        締，受處分人身處高樓，如何聽見廣播，員警純屬虛應
        故事云云，然受處分人違規停車在先已如前述，員警到
        場取締時，受處分人既已自承身處高樓，無法聽見廣播
       ，自非可歸責於員警，受處分人以身處高樓，無法聽見
       廣播置辯，殊無可採。
五、綜上所述，受處分人確有於上揭時、地在禁止臨時停車處所
    之人行道停車之違規行為，從而，原處分機關以受處分人違
    規事證明確，依道路交通管理處罰條例第56條第1 項第1 款
    及違反道路交通管理事件統一裁罰基準表之規定，裁處受處
    分人罰鍰900 元，於法並無違誤，量罰亦甚妥適，應予維持
    。是本件異議為無理由，應予駁回
六、據上論斷，應依道路交通案件處理法第20條，裁定如主文。
中    華    民    國   100    年    1     月    5     日
                    交通法庭    法  官  廖華君
以上正本證明與原本無異。
如不服本裁定，應於裁定送達後5 日內，向本院提出抗告狀。
中    華    民    國   100    年    1     月    5     日
                                書記官  許珈綺